【裁判字號】    90,台上,563
【裁判日期】    900208
【裁判案由】    偽造文書
【裁判全文】
最高法院刑事判決                                  九十年度台上字第五六三號
    上  訴  人  甲 ○ ○
                乙○○○
右上訴人等因彭詹麗怜自訴偽造文書案件，不服台灣高等法院中華民國八十九年十月
三十日第二審判決（八十九年度上訴字第二七○二號，自訴案號：台灣台北地方法院
八十八年度自字第一○二三號），提起上訴，本院判決如左：
    主  文
上訴駁回。
    理  由
按刑事訴訟法第三百七十七條規定，上訴於第三審法院，非以判決違背法令為理由，
不得為之。是提起第三審上訴，應以原判決違背法令為理由，係屬法定要件。如果上
訴理由狀並未依據卷內訴訟資料，具體指摘原判決不適用何種法則或如何適用不當，
或所指摘原判決違法情事，顯與法律規定得為第三審上訴理由之違法情形，不相適合
時，均應認其上訴為違背法律上之程式，予以駁回。本件原判決撤銷第一審所為自訴
不受理之不當判決，諭知發回台灣台北地方法院，已詳述認定之理由，從形式上觀察
，原判決並無任何違背法令之處。按憲法第十六條規定人民有訴訟之權，乃屬人民在
司法上之受益權，包括人民得依法定程序提起及實施訴訟之制度性保障，故人民已依
法取得之訴訟權，即屬其合法正當之信賴利益，自不得因嗣後法律之修正而予剝奪。
自訴行為是否合法，係以提起時之法律規定為準；其提起時為法所准許者，既屬合法
之自訴，自不因嗣後法律修正對自訴權有所限制而受影響。刑事訴訟法第三百二十三
條規定，雖於民國八十九年二月九日修正後，對於非告訴乃論罪之自訴權的行使為更
嚴格之限制，但於該修正前提起之自訴，如合乎原規定，既屬合法，自不受該修正之
影響，除有其他訴訟條件之變化外，自應以實體判決終結之。換言之，自訴人提起自
訴時，業已具備訴訟條件而屬合法，自不得因嗣後刑事訴訟法之修正，而認原屬合法
之自訴案件，因欠缺訴訟條件而不合法。再者，自訴人於自訴時既已備其訴訟條件，
為保障其所享有之訴訟權，自不得因嗣後法律之更易，而否定其已合法取得之訴訟實
施權。刑事訴訟施行法第二條規定：「修正刑事訴訟法施行前，已經開始偵查或審判
之案件，除有特別規定外，其『以後之訴訟程序』，應依修正刑事訴訟法終結之」，
此「程序從新原則」規定，業經指明所謂「程序從新原則」，係指就新法施行前已繫
屬之案件，新法修正『之後所欲為或將為之訴訟程序』，應適用新修正之程序規定之
謂。又施行法第五、六條規定，均係指新法施行前繫屬之案件，施行後始欲為之上訴
或附帶民事訴訟等訴訟程序，例外規定依舊法規定而言。上訴理由謂：上開例外規定
未加修正，係立法故意疏漏，推論施行法第二條應係指過去之自訴訴訟行為仍需適用
新修正之訴訟程序法云云，尚乏依據，又原判決所引本院二十三年上字第二七五○號
判例及二十五年上字第一八二六號判例，其事實雖與本案未必相同，但法理仍屬一致
，並無不當。查原判決既認定自訴人對被告等提起本件自訴，係在刑事訴訟法第三百
二十三條於八十九年二月九日修正公布之前，又係就同一案件於檢察官終結偵查前所
提起，合乎修正前該條第一項之規定，依前揭說明，自不得謂自訴人之自訴為不合法
，而予以不受理之判決，原判決核無違誤。上訴意旨置原判決之論敘於不顧，仍執前
詞，任意指摘，難謂已符合首揭法定上訴要件，其上訴違背法律上之程式，應予駁回
。
據上論結，應依刑事訴訟法第三百九十五條前段，判決如主文。
中      華      民      國     九十     年      二      月      八      日
                              最高法院刑事第六庭
                                  審判長法官  謝  家  鶴
                                        法官  洪  文  章
                                        法官  花  滿  堂
                                        法官  陳  世  淙
                                        法官  洪  佳  濱
      右正本證明與原本無異
                                              書  記  官
中      華      民      國     九十     年      二      月    二十三    日


司法院資訊處製作；財團法人民間司法改革基金會備份。
